臺灣高等法院民事判決　　　　　　　　　 92年度上字第644號
上　訴　人兼
變更之訴原告　乙○○
訴 訟 代理人　張立業律師
複　代 理 人　鄭金溪律師
　　　　　　　王世豪律師
　　　　　　　陳彥竹
被上訴人 兼
變更之訴被告　甲○○
訴 訟 代理人　李強華
當事人間請求返還贈與物等事件，上訴人對於中華民國92年4 月
29日臺灣臺北地方法院90年度訴字第6373號第一審判決提起上訴
，並為上訴聲明之減縮，及為訴之變更，本院於94年 5月24日言
詞辯論終結，判決如下：
    主      文
上訴(減縮部分除外)及變更之訴均駁回。
第二審訴訟費用 (減縮部分除外 )及變更之訴訴訟費用均由上訴
人即變更之訴原告負擔。
    事實及理由
壹、程序方面：
一、按訴之變更或追加，非經他造同意，不得為之；但擴張或減
    縮應受判決事項之聲明，因情事變更而以他項聲明代最初之
    聲明者，均不在此限，民事訴訟法第446條第 1項、第255條
    第1項第3款、第 4款分別定有明文。又當事人在第二審程序
    為訴之變更應准許者，其原訴因訴之變更而視為撤回，第一
    審原訴之訴訟繫屬應因訴之變更而消滅，亦即第一審就原訴
    所為之裁判，因第二審訴訟之變更而失其效力，第二審法院
    對之不得為廢棄或維持之判決 (最高法院66年台上字第3320
    號判例要旨參照)。
二、查上訴人即變更之訴原告乙○○ (下稱乙○○) 於原審起訴
    及提起上訴時，係以被上訴人即變更之訴被告甲○○ (下稱
    甲○○)未依兩造於民國89年11月13日所簽訂離婚協議書(下
    稱系爭離婚協議書) 之約定辦理離婚登記為由，請求甲○○
    應返還伊先前依系爭離婚協議書之約定而移轉登記所有權予
    甲○○之坐落台北市○○區○○段3小段91地號之土地(面積
    11155平方公尺，權利範圍1萬分之45）及其上建物門牌號碼
    ：台北市○○區○○路2段109巷112號3樓房屋等不動產（下
    稱系爭不動產），與伊將統一企業股份有限公司股票14張 (
    下稱系爭股票) 交予甲○○自行出售所得之款項新台幣（下
    同）28萬5800元本息；嗣於本院審理時，減縮上訴聲明為請
    求甲○○返還出售上開股票之款項為26萬1837元本息，核屬
    減縮應受判決事項之聲明，揆之前開法文規定，並無不合，
    應予准許。又系爭不動產因出售而無法返還，乙○○乃為訴
    之變更，請求甲○○應再返還其所受系爭不動產之利益431
    萬8400元及自94年5月3日起至清償日止，按年息百分之五計
    算之利息，此係因情事變更而以他項聲明代最初之聲明，核
    與前開法文規定，亦無不合，仍應准許。
貳、實體方面：
一、乙○○起訴主張：兩造為夫妻，惟甲○○竟於民國89年11月
    13日以離婚為餌，佯裝與伊簽立系爭離婚協議書，約定伊將
    系爭不動產所有權移轉予甲○○，並交付系爭股票出售之價
    款，甲○○即同意離婚；詎伊依約移轉系爭不動產之所有權
    及交付系爭股票之集保存摺、印鑑予甲○○自行出售取款後
    ，甲○○竟拒不依系爭離婚協議辦理離婚登記，伊始知受騙
    ，乃於90年10月26日發函撤銷因被詐欺所簽立系爭離婚協議
    書之意思表示；且伊將系爭不動產及股票價金贈與甲○○，
    係以甲○○應辦理離婚登記為約款，伊亦得依民法第 412條
    第 1項之規定，以甲○○未履行贈與之負擔為由，撤銷上開
    贈與行為。又伊移轉系爭不動產及交付系爭股票供甲○○自
    行出售，係以兩造離婚為條件之贈與，如認係解除條件，則
    甲○○不履行而使條件成就，上開贈與即失其效力；如認為
    離婚為條件之約款係身分行為而無效時，伊所為上開贈與行
    為亦應無效，伊自得依不當得利之規定請求甲○○返還上開
    贈與物。再者，伊預先移轉系爭不動產所有權及使甲○○取
    得系爭股票買賣價款，係預見雙方婚姻關係即將消滅所先為
    之給付，系爭離婚協議書簽訂後，因諸多事項未能取得共識
    ，至今尚未辦妥離婚手續，伊認為兩造已無協議離婚之意思
    ，先前所為移轉系爭不動產及股票價款之給付即屬給付目的
    不達，爰依民法第179條及第419條第 2項之規定，求為命甲
    ○○返還系爭不動產及出售系爭股票之價金28萬5800元及自
    起訴狀繕本送達翌日起至清償日止，按年息百分之五計算利
    息之判決。
二、甲○○則以：系爭不動產主要係由伊出資購得，登記為乙○
    ○名義之目的在於辦理優惠貸款，伊於89年11月12日發現乙
    ○○在大陸結識其他女人後，乃要求乙○○應立即移轉系爭
    不動產所有權予伊名下，故系爭不動產所有權之移轉僅為確
    定雙方財產之歸屬而已，並非兩造離婚之交換條件，亦未以
    離婚作為移轉系爭不動產所有權及股票價款之條件或負擔，
    兩造所以將之列入系爭離婚協議書內，主要是因為乙○○於
    書立系爭離婚協議書翌日即須趕赴大陸，無法單獨辦理，始
    一併列入，伊並未詐騙乙○○。又伊事後並未取得出售系爭
    股票之價款，乙○○於90年12月30日傳真於伊之離婚協議書
    草稿中，亦未就系爭不動產及股款歸屬問題再作爭執，益見
    系爭離婚協議書之簽訂絕非以移轉系爭不動產及系爭股票出
    售價款為條件。再者，系爭離婚協議書約定兩造應於 90年1
    月 8日至11日辦理離婚登記，惟當時乙○○仍在國外，未依
    兩造約定期日回國，致伊無法配合辦理離婚登記；嗣伊於90
    年11月22日依乙○○寄發之存證信函至戶政機關欲辦理離婚
    登記時，卻未見乙○○蹤影，故兩造迄今無法依系爭離婚協
    議書約定辦理離婚登記，應係可歸責於乙○○之事由所致。
    何況伊於本院審理時，一再表示願意依系爭離婚協議書之約
    定辦理離婚登記，反而係乙○○不願依系爭離婚協議書之內
    容履行，乙○○自不得以伊未辦理離婚登記為由，而請求伊
    返還系爭不動產及系爭股票出售之價款等語，資為抗辯。
三、原審為乙○○敗訴之判決，乙○○不服，提起上訴，並減縮
    上訴聲明及為訴之變更，乙○○於本院上訴聲明：(一)原判決
    關於駁回乙○○後開第 2項之訴部分及該部分假執行之聲請
    均廢棄。(二)上開廢棄部分，甲○○應給付乙○○26萬1837元
    及自起訴狀繕本送達之翌日起至清償日止，按年息百分之五
    計算之利息。(三)願供擔保，請准宣告假執行。其變更之訴聲
    明為：(一)甲○○應再給付乙○○431萬8400元及自94年 5月3
    日起至清償日止，按年息百分之五計算之利息。(二)願供擔保
    ，請准宣告假執行。甲○○則於本院答辯聲明：(一)上訴及變
    更之訴均駁回。(二)如受不利判決，願供擔保請准宣告免為假
    執行。
四、本件經依民事訴訟法第463條準用同法第270條之1第1項第3
    款規定，整理並協議簡化爭點及不爭執點後，兩造同意僅就
    言詞辯論時所陳述之事實及主張之法律關係為論斷。經查，
    乙○○主張兩造曾於89年11月13日簽立系爭離婚協議書，其
    已將系爭不動產所有權移轉登記予甲○○，而甲○○迄未辦
    理離婚登記等情，業據乙○○提出系爭離婚協議書影本一份
    、系爭不動產之土地及建物登記謄本各一份為證 (見原審卷
    第10頁至12頁、第13頁至16頁) ，並為甲○○所不爭執，堪
    信乙○○此部分主張為真實。惟甲○○否認系爭不動產所有
    權之移轉及系爭股票之交付為系爭離婚協議書簽訂之條件或
    負擔，並以前開情詞置辯。是本件應予審究之爭執點厥為：
    (一)乙○○得否以甲○○未協同辦理離婚登記為由，主張系爭
    離婚協議書之簽訂係遭甲○○詐欺而得撤銷？(二)乙○○得否
    以其移轉系爭不動產及交付系爭股票係附離婚負擔之贈與，
    主張甲○○未履行贈與之負擔而依民法第412條第1項規定撤
    銷該贈與行為？(三)乙○○移轉系爭不動產及交付系爭股票是
    否以甲○○辦理離婚登記為條件？得否認該條件之約款係身
    分行為而讓與無效？或以甲○○不履行離婚登記即解除條件
    成就，而認乙○○之讓與行為失其效力？(四)乙○○得否以兩
    造未完成離婚手續，而主張甲○○享有給付目的不達之不當
    得利，並據以請求甲○○返還系爭不動產及股票價款？茲析
    述如下：
  (一)乙○○得否以甲○○未協同辦理離婚登記為由，主張系爭離
    婚協議書之簽訂係遭甲○○詐欺而得撤銷：
  1.按「民法上所謂詐欺，係欲相對人陷於錯誤，故意示以不實
    之事，令其因錯誤而為意思之表示，收受聘禮後故延婚期，
    迫使相對人同意退婚，雖志在得財，但不得謂為詐欺，僅屬
    民法第976條違反婚約，及同法第977條損害賠償問題。」，
    此有最高法院56年台上字第3380號判例要旨可資參照。準此
    ，以特定身分行為為條件之贈與行為，縱於贈與行為完成後
    ，受贈與人即承諾為特定身分行為之一方未依約為特定身分
    行為，為尊重特定身分行為義務人有為特定身分行為之自由
    ，自不能僅憑其嗣後未依約為特定身分行為，即認其有詐欺
    ，而准許贈與人據以撤銷贈與行為，要無庸疑。
  2.查乙○○主張其依系爭離婚協議書之約定，移轉系爭不動產
    所有權及讓與系爭股票價款後，甲○○竟拒絕辦理離婚登記
    ，故以其受有詐欺為由，於90年10月26日以存證信函撤銷簽
    立系爭離婚協議書之意思表示，甲○○應返還系爭不動產及
    股票價款等語，並提出台北中山郵局第2210號存證信函影本
    一件為證 (見原審卷第19頁至22頁) 。甲○○則辯稱：兩造
    並非以系爭不動產之移轉及系爭股票之交付為辦理離婚登記
    之條件，伊並未詐騙乙○○，只是贍養費履行之擔保談不攏
    等語。經查：
    (1)兩造所簽訂系爭離婚協議書中關於系爭不動產及系爭股票
      之處理，係分別於第3條第1項第2款、第2項約定：「雙方
      於簽立本書後，男方同意將該不動產過戶給女方，雙方於
      完成過戶登記後，於民國90年1月8日至 1月11日之間，雙
      方前往戶政事務所辦理離婚登記」、「男方名下統一企業
      股份有限公司之股票 (約13張)，在簽立本書後3個月內賣
      出，並於賣出後股款於一週內以現金匯入女方前條所列銀
      行帳戶」，而乙○○於系爭離婚協議書簽訂後，已於89年
      12 月1日移轉系爭不動產所有權予甲○○，兩造迄未完成
      離婚登記等情，為甲○○所不爭執，並有土地、建物登記
      謄本在卷可按，堪信為實在；惟遍查全卷，甲○○並無不
      願辦理離婚登記之表示，並一再就兩造婚姻關係消滅後之
      贍養費擔保問題與乙○○協商，證人即系爭離婚協議書之
      見證律師黃蕙芬亦於原審到庭結證稱：「 (之後又有分別
      到證人事務所協商？) 是的。當時兩造協商沒有結論，被
      告 (即甲○○)要求原告 (即乙○○)給他一個保障，關於
      小孩扶養費保障，因為被告說原告家人有提及如果原告到
      大陸就不會履約，所以被告要求要有保障，原告沒有辦法
      接受被告要求開本票、不動產抵押、或是提供保證人」等
      語 (見原審卷第249頁)，可見甲○○辯稱係因贍養費履行
      之擔保談不攏，始未辦理離婚登記之情，誠屬可信，尚難
      認甲○○自始即有以離婚為餌而詐騙乙○○簽訂系爭離婚
      協議書之情事。
    (2)退步言之，縱認乙○○主張甲○○曾稱只要其移轉系爭不
      動產所有權及交付系爭股票，甲○○即同意離婚，惟甲○
      ○嗣後拒絕協同辦理離婚登記之情屬實；因離婚登記係屬
      特定身分行為，依前開判例意旨，基於尊重甲○○關於特
      定身分行為之意思自由，甲○○單純拒絕協同辦理離婚登
      記之行為，尚不構成詐欺。是乙○○以系爭不動產之移轉
      及讓與系爭股票價款予甲○○，係受甲○○詐欺而簽訂系
      爭離婚協議書所致，而主張撤銷簽訂該離婚協議書之意思
      表示云云，即非有據。
  (二)乙○○得否以其移轉系爭不動產及交付系爭股票係附離婚負
    擔之贈與，主張甲○○未履行贈與之負擔而依民法第 412條
    第1項規定撤銷該贈與行為：
  1.查系爭離婚協議書係記載：「右立協議書人茲因個性、理念
    不合，無法繼續共同生活，經協議同意離婚，並以子女身心
    正常成長為重共識下，協議如下事項：一、關於子女監護權
    歸屬等事項：．．．。二、關於子女生活撫養及女方之贍養
    費：．．．。三、關於財產之處理：(一)不動產：1.男方所有
    坐落台北市○○區○○路2段109巷112號3樓之房屋、木柵路
    2段109巷100弄1號等房屋地下二層之建物及文山區○○段○
    ○段266之1地號土地持分，雙方同意歸女方所有。．．．2.
    雙方於簽立本書後，男方同意將該不動產過戶給女方，雙方
    於完成過戶登記後，於民國90年元月 8日至元月11日之間，
    雙方前往戶政事務所辦理離婚登記。．．．(二)動產：男方名
    下統一企業股份有限公司之股票 (約13張)，在簽立本書後3
    個月內賣出，並於賣出後股款於一週內以現金匯入女方前條
    所列銀行帳戶．．．。五、本協議書簽立後，男女雙方相互
    放棄對他方之剩餘財產分配請求權及其他財產給付之請求權
    益。」等語，均屬關於兩造婚姻關係消滅後財產處理之約定
    ，遍觀系爭離婚協議書全文亦無「贈與」之明文，是乙○○
    主張系爭離婚協議書所為移轉系爭不動產及交付系爭股票之
    約定，係以離婚為負擔之贈與行為云云，即難採信。
  2.又按所謂附有負擔之贈與，係指贈與契約附有約款，使受贈
    人負擔應為一定給付之債務者而言。必其贈與契約附有此項
    約款，而受贈與人，於贈與人已為給付後不履行其負擔時，
    贈與人始得依民法第412條第1項之規定撤銷贈與（最高法院
    32年上字第2575號判例要旨參照）。又親屬法上之身分行為
    ，依其性質不得附以條件或期限，否則即有悖於公共秩序或
    善良風俗。為免經濟強勢者以贈與之方式，使受贈人依其目
    的為特定之身分行為（如結婚、離婚、出養等），故民法第
    412條第1項所謂附負擔贈與之規定，解釋上即不應包括特定
    之身分行為。準此，倘贈與人於贈與時另以受贈人特定之身
    分行為為對價時，該條件即不得認係前述條文所規定之負擔
    ，縱受贈人未為特定之身分行為，贈與人亦不得依該條項之
    規定，主張撤銷贈與。因此，縱認乙○○主張兩造於系爭離
    婚協議書上所為移轉系爭不動產所有權及股票價款之約定，
    係屬以離婚為負擔之贈與行為之情屬實；因辦理離婚登記，
    屬身分行為，非屬夫妻一造之債務，亦不得為強制執行之標
    的，故不得成為贈與之負擔，是乙○○以甲○○未辦理離婚
    登記而主張依民法第412條第1項規定撤銷其移轉系爭不動產
    及系爭股票價款之贈與行為云云，洵無可取。
  3.乙○○雖引最高法院52年台上字第2154號判決意旨所載：「
    婚約之聘金，係負有負擔之贈與，被上訴人既不願履行婚約
    ，則依民法第412條第1項、第419條第2項，上訴人自得撤銷
    贈與而請求返還贈與物」，及學者關於附負擔之贈與不以財
    產價格為限之見解，而主張身分行為亦得成為贈與之負擔云
    云。惟查上開最高法院52年台上字第2154號判決意旨與同院
    47年台上字第1469號判例要旨相同，而該判例業經最高法院
    85年10月 8日第15次民事庭會議決議不再援用，乙○○據以
    主張身分行為亦得成為贈與之負擔，即無可採。至於學者邱
    聰智於其「債法各論」一書中，關於附負擔之贈與「不以有
    財產價格者為限」之論述，其下文係指「不作為亦無不可」
    ，此有該書節本在卷足稽 (見本院卷(一)第17頁 )，乙○○據
    以主張學者肯認身分行亦得成為贈與之負擔云云，顯然曲解
    學者見解，委不足採。遑論學者個人之見解，僅得作為審判
    上之參考，對於法院並無拘束力。從而，乙○○此部分主張
    ，亦難為其有利之認定。
  (三)乙○○移轉系爭不動產及交付系爭股票是否以甲○○辦理離
    婚登記為條件，得否認該條件之約款係身分行為而讓與無效
    ，或以甲○○不履行離婚登記即解除條件成就，而認乙○○
    之讓與行為失其效力：
    查系爭離婚協議書已載明系爭不動產所有權之移轉及系爭股
    票之交付，係在處理兩造婚姻關係消滅後之財產事宜；而證
    人即撰擬系爭離婚協議書之律師黃蕙芬亦到庭結證稱：「我
    是被告 (即甲○○)找的律師，當天兩造是一起來的」、「
    我只記得被告有要求房子一定要先過戶」、「因為當時他們
    已經協商好才到我的事務所，他們說原告 (即乙○○)要將
    不動產過戶給女方才辦理離婚登記，我就擬定條文，雙方都
    沒有爭議」等語 (見原審卷第248頁至250頁)，可見系爭不
    動產所有權於兩造辦理離婚登記前即移轉予甲○○名下，係
    基於甲○○之要求使然。甲○○惟恐乙○○完成離婚登記後
    即不移轉系爭不動產之所有權，而要求乙○○於離婚登記前
    先行移轉系爭不動產所有權，目的在確保離婚協議之履行，
    自非以甲○○辦理離婚登記為條件。兩造既協議離婚而自行
    協商婚姻關係消滅後之財產處理、子女監護及贍養費等事宜
    ，始至律師事務所簽訂系爭離婚協議書，而為系爭不動產及
    系爭股票所有權之移轉，顯見上開財產處理並非以甲○○辦
    理離婚登記為條件，自無乙○○所稱離婚之身分行為約款無
    效而財產移轉亦屬無效之情事。此外，乙○○對於其主張兩
    造合意以甲○○不履行離婚登記為系爭不動產及系爭股票移
    轉之解除條件之情，並未舉證以實其說，是其主張上開財產
    移轉行為因甲○○不履行離婚登記而失其效力云云，委無可
    採。
  (四)乙○○得否以兩造未完成離婚手續，而主張甲○○享有給付
    目的不達之不當得利，並據以請求甲○○返還系爭不動產及
    股票價款：
    查乙○○主張兩造簽訂系爭離婚協議書之目的，係在完成兩
    願離婚手續，伊將系爭不動產及系爭股票讓與甲○○係為處
    理兩造婚姻關係消滅後之財產事宜，惟因甲○○拒不辦理離
    婚登記，致兩造婚姻關係迄未消滅，則甲○○取得系爭不動
    產所有權及出售系爭股票價款之利益，即屬給付目的不達之
    不當得利，伊得依民法第 179條規定，請求甲○○返還系爭
    不動產及股票價款等語。甲○○則辯稱：系爭不動產主要係
    由伊出資購得，乙○○亦未交付系爭股票價款給伊，豈能請
    求返還不當得利；且伊自始並無不願離婚之意思，只是小孩
    扶養費履行之擔保談不攏，現在伊願意依系爭離婚協議書之
    約定辦理離婚手續，但是乙○○不願意等語。經查：
  1.按無法律上之原因而受利益，致他人受損害者，應返還其利
    益；雖有法律上之原因，而其後已不存在者，亦同，民法第
    179 條定有明文。查乙○○自承係依系爭離婚協議書之約定
    移轉系爭不動產所有權及交付系爭股票予甲○○等語，而乙
    ○○以其受詐欺為由，主張撤銷簽立系爭離婚協議書之意思
    表示，或以離婚為其贈與系爭不動產及交付系爭股票之負擔
    ，主張依民法第412條第1項規定撤銷移轉系爭不動產及交付
    系爭股票之贈與行為，均無理由，已如前述，則系爭離婚協
    議書仍有效成立，乙○○給付之目的並未消滅；換言之，甲
    ○○依系爭離婚協議書之約定而受領系爭不動產所有權，甚
    至受讓系爭股票之法律上原因仍然存在，並非無法律上之原
    因，即無不當得利之問題；遑論甲○○仍否認有收受系爭股
    票出售所得價款及乙○○有出資購買系爭不動產致受損害之
    情事。是乙○○主張依不當得利規定，請求甲○○返還系爭
    不動產及股票價款，即無理由，不應准許。
  2.又遍觀全卷，甲○○從未表示不願離婚之意思，只是其原先
    堅持乙○○必須先提供不動產或本票作為履行小孩扶養費之
    擔保，而乙○○無法提供擔保；嗣甲○○於本院審理時，一
    再當庭表示願意依照系爭離婚協議書之約定辦理離婚登記，
    亦不再要求乙○○提供擔保，此有本院94年1月28日、同年2
    月4日準備程序筆錄、94年 5月3日言詞辯論筆錄在卷可佐，
    惟乙○○以其另案訴請裁判離婚為由，而表明不願意依系爭
    離婚協議書之約定履行兩願離婚手續之情，有本院94年 5月
    24日言詞辯論筆錄附卷足稽 (見本院卷(三)第71頁 )，顯然兩
    造無法依系爭離婚協議書之約定達成離婚登記，並非可歸責
    於甲○○。此外，乙○○復未能證明兩造合意其移轉系爭不
    動產所有權及股票價款，係以消滅婚姻關係為目的，自無所
    謂婚姻關係未消滅即屬給付目的不達之不當得利之情事；縱
    令乙○○主觀上認其移轉系爭不動產所有權及交付系爭股票
    予甲○○，係以消滅婚姻關係為目的之情屬實，仍屬其本身
    對於上開財產移轉行為之動機因素，乙○○以其主觀上之目
    的未能達成，而主張甲○○受領系爭不動產所有權及系爭股
    票之移轉有給付目的不達之不當得利云云，要屬無據。
五、綜上所述，乙○○不得依民法第92條第 1項規定，撤銷其簽
    立系爭離婚協議書之意思表示，亦不得依民法第412條第1項
    規定撤銷其移轉系爭不動產所有權及交付系爭股票予甲○○
    之贈與行為，是甲○○受領系爭不動產所有權及系爭股票之
    移轉並非無法律上之原因，亦無所謂給付目的不達之不當得
    利可言。從而，乙○○依據民法第179條及第419條第 2項之
    規定，請求甲○○返還系爭股票出售所得價款26萬1837元及
    自起訴狀繕本送達翌日起至清償日止，按年息百分之五計算
    之利息，為無理由，不應准許。原審就此部分為乙○○敗訴
    之判決，並駁回其假執行之聲請，核無違誤。上訴意旨指摘
    原判決此部分不當，求予廢棄改判，洵無理由，應予駁回。
    至乙○○因系爭不動產已遭甲○○出售而於本院提起變更之
    訴，請求甲○○給付系爭不動產之價額431萬8400元及自94
    年5月3日起至清償日止，按年息百分之五計算之利息，亦無
    理由，應予駁回。
六、本件為判決基礎之事證已臻明確，兩造所為關於系爭不動產
    係由何人出資購得與系爭股票價款是否交付之爭執，及其餘
    歷審所提攻擊、防禦方法，經本院逐一審酌後，均與前開論
    斷結果無礙，爰不再一一論述，併此敘明。
七、據上論結，本件上訴及變更之訴均為無理由，依民事訴訟法
    449條第1項、第78條，判決如主文。
中　    華　　  民　　  國　　94　　年　　6   月　 7  日
　　　　　　　　　民事第十一庭 審判長法　官  阮富枝
　　　　　　　　　　　　　　　       法　官  林麗玲
　　　　　　　　　　　　　　　       法　官  吳麗惠
正本係照原本作成。
上訴人即變更之訴原告如不服本判決，應於收受送達後20日內向
本院提出上訴書狀，其未表明上訴理由者，應於提出上訴後20日
內向本院補提理由書狀（均須按他造當事人之人數附繕本）上訴
時應提出委任律師或具有律師資格之人之委任狀；委任有律師資
格者，另應附具律師資格證書及釋明委任人與受任人有民事訴訟
法第466條之一第一項但書或第二項（詳附註）所定關係之釋明
文書影本。
中　　華　　民　　國　　94　　年　　6 　　月　　8 　　日
　　　　　　　　　　　　　　　　　　 書記官  陶美玲
附註：
民事訴訟法第四百六十六條之一（第一項、第二項）：
對於第二審判決上訴，上訴人應委任律師為訴訟代理人。但上訴
人或其他法定代理人具有律師資格者，不在此限。
上訴人之配偶、三親等內之血親、二親等內之姻親，或上訴人為
法人、中央或地方機關時，其所屬專任人員具有律師資格並經法
院認為適當者，亦得為第三審訴訟代理人。
